臺灣高等法院高雄分院民事判決　　　　　　 98年度訴字第2號
原　　　告　石舜文
訴訟代理人　劉家榮律師
複代理人　　沈志祥律師
被　　　告　鍾樹榮
上列當事人間請求損害賠償事件，原告於刑事訴訟提起附帶民事
訴訟（本院97年度附民字第104 號），經本院刑事庭裁定移送，
本院於民國100年4月20日言詞辯論終結，判決如下︰
    主  文
被告應給付原告新臺幣壹拾貳萬零貳佰柒拾參元，及自民國九十
七年十一月二十八日起至清償日止，按週年利率百分之五計算之
利息。
原告其餘之訴駁回。
訴訟費用由被告負擔四分之一，餘由原告負擔。
原告假執行之聲請駁回。
    事實及理由
壹、程序部分：
    按訴狀送達後，原告不得將原訴變更或追加他訴，但擴張或
    減縮應受判決事項之聲明者，不在此限，民事訴訟法第255
    條第1 項第3 款定有明文。本件原告起訴時原係請求被告應
    給付新台幣（下同）350 萬元，及自民國97年3 月21日起至
    清償日止，按週年利率5%計算之利息，嗣於本院請求被告應
    給付50萬元及自起訴狀繕本送達翌日即97年11月28日起至清
    清償日止，按週年利率5%計算之利息，核屬減縮應受判決事
    項之聲明，於法並無不合，先予敘明。
貳、實體部分：
一、原告主張：緣坐落高雄縣鳥松鄉○○段54、56、57、58地號
    土地及其上建號122 號即門牌高雄縣鳥松鄉○○路162 號房
    屋、建號1281、1282號即鐵皮屋、泡茶室、涼棚附屬建物前
    經法院實施強制執行，於93年5 月10日由板信商業銀行股份
    有限公司（下稱板信銀行）承受。板信銀行又將上開房地出
    賣予訴外人黃惠明，於95年2 月20日簽訂買賣契約書，並於
    95年3 月17日辦理所有權移轉登記予黃惠明指定之石舜文所
    有。詎被告竟僱用不知情李見豐於95年2 月間某日起至3 月
    21日止，分次接續將上開附屬建物建號1281號2 、3 樓部分
    及建號1282號全部拆除。原告經向工程包商詢價，初估至少
    需費300 萬元始能回復原狀，又被告將拆除之鋼骨、鋼樑及
    電纜線等全部殘餘物擅自出賣獲有50萬元之不當得利等情，
    爰依民第184 條侵權行為及同法第179 條不當得利之法律關
    係，求為判決：(一)被告應給付原告50萬元及自起訴狀繕本送
    達翌日即97年11月28日起至清償日止，按週年利率5%計算之
    利息。(二)訴訟費用由被告負擔。(三)原告願供擔保，請准宣告
    假執行。
二、被告則以：被告第1 次係在95年3 月3 日拆的，第2 次係在
    95年3 月13日拆但沒拆到，被告拆除房屋時該房屋所有權屬
    於板信銀行所有，如要賠償也是賠給板信銀行，而不是賠給
    原告等語，資為抗辯。並答辯聲明：(一)原告之訴及假執行之
    聲請均駁回。(二)訴訟費用由原告負擔。
三、兩造不爭執事項：
  (一)系爭房地於93年5 月10日由板信銀行承受，板信銀行將該房
    地出賣予黃惠明於95年2 月20日簽訂買賣契約書，並於95年
    3月17日辦理所有權移轉登記予黃惠明指定之石舜文所有。
  (二)被告因犯毀壞他人建築物罪，經本院97年度上訴字第1745號
    刑事判決判處有期徒刑1 年6 月，減為有期徒刑9 月。被告
    不服提起上訴，經最高法院98年度台上字第891 號刑事判決
    上訴駁回確定。
四、兩造爭執事項：(一)被告是否有拆除原告所有附屬建物建號12
    81號2 、3 樓部分及建號1282號全部之侵權行為？(二)原告得
    否請求被告賠償損害及返還不當得利？其金額若干？本院判
    斷如下：
五、被告是否有拆除原告所有附屬建物建號1281號2 、3 樓部分
    及建號1282號全部之侵權行為？
  (一)原告主張坐落高雄縣鳥松鄉○○段54、56、57、58地號土地
    及其上建號122 號即門牌高雄縣鳥松鄉○○路162 號房屋、
    建號1281、1282號即鐵皮屋、泡茶室、涼棚附屬建物前經法
    院實施強制執行，於93年5 月10日由板信銀行承受。板信銀
    行又將上開房地出賣予黃惠明於95年2 月20日簽訂買賣契約
    書，並於95年3 月17日辦理所有權移轉登記予黃惠明指定之
    石舜文所有。詎被告竟僱用不知情李見豐於95年2 月間某日
    起至3 月21日止，分次接續將上開附屬建物建號1281號2、3
    樓部分及建號1282號全部拆除等情，業據提出本院97年度上
    訴字第1745號刑事判決為證，並經證人李見豐於原審結證在
    卷（刑一審卷第44至46頁）。又被告因犯毀壞他人建築物罪
    ，業經刑事法院判處有期徒刑1 年6 月，減為有期徒刑9 月
    確定，有本院97年度上訴字第1745號刑事判決及最高法院98
    年度台上字第891 號刑事判決可稽。原告上開主張，自堪信
    為真實。
  (二)被告雖辯稱：其第1 次係在95年3 月3 日拆的，第2 次係在
    95年3 月13日拆但沒拆到，被告拆除房屋時，該房屋所有權
    屬於板信銀行所有云云。惟查，板信銀行將上開房地出賣予
    訴外人黃惠明於95年2 月20日簽訂買賣契約書，並於95年3
    月17日辦理所有權移轉登記予黃惠明指定之石舜文所有，有
    不動產買賣契約書及建物所有權狀附警卷可稽，並為被告所
    不爭執，而被告在原告取得系爭房地所有權後，仍僱工拆除
    系爭房屋之事實，業據其於警詢中自承：「（你有無於95年
    3 月21日去竊取高雄縣鳥松鄉○○村○○路162 號房屋附屬
    建物鋼骨結構？）我有去拆除」等語，並經證人楊瑞峰證稱
    ：「（被告拆除系爭建物經過情形？）95年3 月21日早上10
    點左右看到被告拆除系爭建物。」「（3 月21日你看到之後
    有無現場阻止被告？）有。」「（阻止之後被告跟你怎麼講
    ？）他說這是板信銀行的我無權干涉。」等語，及證人張華
    生（現場處理警員）證稱：「95年3 月21日中午12時10分左
    右，板信人員孫名商到派出所報案……要求警方到場制止，
    警方馬上跟孫名商到場，在現場有發現四個人，一個人是吊
    車工人、一個是拆房子工人、兩名男子是現場看管人員。」
    等語，及證人陳俊良（現場處理警員）證稱：「（關於被告
    鍾樹榮拆系爭房屋的事情，你是否清楚？）95年3 月21日我
    到場時，確實是在拆房子。」等語（本院卷第183 至188 頁
    ）屬實，並有現場照片及員警工作紀錄簿足憑（附95年度偵
    字第15394 號卷）。則被告於95年3 月3 日開始拆除系爭房
    屋，至原告取得系爭房屋所有權後，仍於95年3 月21日繼續
    拆除系爭建物，自屬侵害原告之所有權利，對原告應負侵權
    行為之損害賠償責任，被告上開辯解，並無可採。
六、原告得否請求被告賠償損害及返還不當得利？其金額若干？
  (一)按因故意或過失，不法侵害他人之權利者，負損害賠償責任
    。又不法毀損他人之物者，被害人得請求賠償其物因毀損所
    減少之價額。民法第184 條第1 項前段及第196 條分別定有
    明文。查被告僱工將原告所有附屬建物建號1281號2 、3 樓
    部分及建號1282號全部拆除，核屬故意侵權行為，原告依侵
    權行為法則，請求被告賠償損害，自屬有據。
  (二)原告主張被告拆除上開附屬建物後，其向工程包商詢價，初
    估至少需費300 萬元始能回復原狀等情，然並未據其提出證
    據以實其說，尚無可採。本院斟酌原告所有附屬建物建號12
    81號拍定金額為196,000 元、建號1282號拍定金額為11,000
    元，有本院調來臺灣高雄地方法院92年度執字第22926 號執
    行卷可稽。惟被告僅拆除附屬建物建號1281號2 、3 樓部分
    及建號1282號全部。則依上開拍定金額計算被告拆除上開建
    物之價值為：建號1281號面積地面層192. 83 平方公尺、2
    樓層125. 98 平方公尺、3 樓層116.98平方公尺，合計435.
    79平方公尺，被告拆除建號1281號2 、3 樓部分之價值為10
    9,273 元（196000 /435.79×242.96＝109,273 ，四捨五入
    ），被告拆除建號1282號全部之價值為11,000元，合計120,
    273 元（109,27 3＋11,000＝120,273 ）。本院因認被告拆
    除上開附屬建物之價值即為原告所受之損害，亦即原告所受
    損害為120,273 元。至原告主張被告將拆除之鋼骨、鋼樑及
    電纜線等全部殘餘物擅自出賣獲有50萬元之不當得利云云，
    為被告所否認，而原告又不能舉證以實其說，經查被告拆除
    之鋼骨、鋼樑及電纜線等全部殘餘物，理應包含於前述被告
    拆除上開建物價值120,273 元（原告所受之損害），而參之
    證人李見豐於偵查中證稱：「（被告有無說拆下來的鋼構要
    如何處理？）被告說拆下來的鋼構由我去變賣折底工程款」
    「（你賣掉多少？）約4 、5 噸鋼構，約3 、4 萬元」等語
    （95年度偵字第15394 號卷），又證稱：「（你與被告約定
    施工費用如何計算？）鋼構部分及其他所有拆除的部分都歸
    我，我還要支付被告5 萬元」「（你總共給被告5 萬元？）
    是的」等語（刑一審卷第45頁、本院卷第83頁），依此足見
    被告拆除之鋼骨、鋼樑及電纜線等全部殘餘物所獲之不當得
    利僅約為8 、9 萬元，小於原告得請求之上開損害額120,27
    3 元，是原告請求被告返還不當得利，並無可採。
七、綜上所述，原告依侵權行為之法律關係，請求被告給付120,
    273 元，及自起訴狀繕本送達翌日即97年11月28日起至清償
    日止，按週年利率5%計算之利息，為有理由，應予准許，逾
    此所為請求，為無理由，應予駁回。又原告雖聲請宣告假執
    行，惟其勝訴部分，因被告上訴所得受之利益，不逾1,500,
    000 元，不得上訴而告確定，無宣告假執行之必要，應予駁
    回。
八、據上論結，本件原告之訴為一部有理由、一部無理由，依民
    事訴訟法第79條，判決如主文。
中    華    民    國  100     年    4     月    29    日
                            民事第一庭
                                  審判長法官  蔡明宛
                                  法      官  魏式璧
                                  法      官  曾錦昌
以上正本證明與原本無異。
本件不得上訴。
中    華    民    國  100     年    4     月    29    日
                                  書  記  官  黎  珍